臺灣士林地方法院交通事件裁定　　　　　　　　　　九十三年度交聲字第六二二號
　　原處分機關　交通部公路總局臺北區監理所
　　受 處分 人
　　即 異議 人　甲○
右列受處分人因違反道路交通管理處罰條例案件，對於交通部公路總局臺北區監理所
九十三年六月三日所為之處分（原處分案號：北監自裁字第裁四０─0000000
00號），聲明異議，本院裁定如左：
        主  文
原處分撤銷。
甲○不罰。
        理  由
一、按汽車不依限期參加定期檢驗或臨時檢驗者，處汽車所有人新臺幣（下同）九百
    元以上一千八百元以下罰鍰；逾期一個月以上者並吊扣其牌照，至檢驗合格後發
    還，逾期六個月以上者，註銷其牌照，道路交通管理處罰條例第十七條第一項定
    有明文。
二、原處分意旨略以：受處分人即異議人甲○所有車號ＨＭ─六九一八號自用小客車
    原應接受定期檢驗，惟逾期一個月以上未前往接受定期檢驗；而逕行依道路交通
    管理處罰條例第十七條第一項規定舉發，受處分人於應到案日前申訴，經原處分
    機關調查後，仍認受處分人有違反前開規定，逕依違反道路交通事件統一裁罰基
    準及處理細則第二條所附之標準表最低額裁處罰鍰九百元。
三、受處分人異議意旨雖坦承未於限期內參加定期檢驗之事實，惟否認有何違規情事
    ，辯稱：上開車輛因九十二年十一月二十六日因交通事故經警察機關扣留至今，
    故伊無從辦理檢驗，顯屬不可抗力，而無違法之故意過失等語。按行政罰因以行
    政義務之違反，為其可罰性之依據，而於責任要件上無刑事制裁法以處罰故意犯
    為原則、處罰過失犯為例外理論之適用，亦未設類似刑法關於過失犯之處罰，以
    法律有明文規定者為限之法文，惟此非謂行政罰不以有責性為主觀要件，蓋其處
    罰仍帶有對於違反行政義務之不法行為加以非難、制裁之內涵，自以行為人之行
    為出於故意或過失為必要，司法院大法官會議釋字第二七五號解釋可資參照。是
    倘行為人違反行政義務係出於不可抗力者，自應認行政罰之責任要件有欠缺而不
    應處罰。經查：本件系爭車輛於九十二年十一月二十六日即因交通事故涉及刑案
    而遭臺北縣政府警察局淡水分局依據道路交通管理處罰條例第六十二條第四項暫
    移置扣留保管，而扣留期間長短待檢驗未定，承辦員警並於九十三年二月六日、
    同年七月二十日二次請示承辦之臺灣士林地方法院檢察署檢察官，經檢察官批示
    系爭車輛應依刑事訴訟法第一百三十三條予以扣押，且因所涉刑案已經起訴，法
    院審理在即，現在仍有繼續扣押之必要，須待判決後再行發函車主領回等情，業
    據本院依職權函請臺北縣政府警察局淡水分局查明屬實，有臺北縣政府警察局淡
    水分局九十三年七月二十三日淡警交字第０九三００一六三五八號函附卷可稽，
    應可認定。足證本案車輛乃係因刑事案件扣留，迄未發還受處分人無訛，則車輛
    既未在異議人掌控中，其無法參加定期檢驗，當屬不可歸責於異議人之不可抗力
    事由，殊難予以裁罰，原處分未予詳查，遽予裁罰，尚有未洽，故受處分人本件
    異議為有理由，原處分應予撤銷，另諭知異議人不罰。
四、據上論斷，應依道路交通案件處理辦法第二十條，裁定如主文。
中　　　華　　　民　　　國　　九十三　　年　　　七　　　月　　二十九　　日
                                      臺灣士林地方法院交通法庭
                                            法  官 王  沛  雷
右正本證明與原本無異。
如不服本裁定應於送達後五日內向本院提出抗告狀。
                                            書記官 詹  志  鵬
中　　　華　　　民　　　國　　九十三　　年　　　八　　　月　　  三　　  日
